臺灣高等法院花蓮分院民事裁定　九十四年度家抗字第一三號
　　　抗　告　人　甲○○
　　　訴訟代理人　王政琬律師
右抗告人因與相對人乙○○間離婚等事件，對於中華民國九十四年二月二十五日臺灣
花蓮地方法院九十四年度婚字第一一號所為裁定，提起抗告，本院裁定如左：
      主      文
原裁定廢棄。
      理      由
一原法院以：本件抗告人以其目前之住所設在花蓮縣新城鄉嘉新村四五八之十號，而
  以相對人惡意遺棄為由，向原法院提起離婚之訴。惟兩造婚後雖曾居住於花蓮縣新
  城鄉，但嗣後已經於九十或九十一年間遷至桃園縣平鎮市○○路四一六巷十二號居
  住，且抗告人主張相對人離家事實發生之地點亦為前開桃園縣住處，是本件兩造夫
  妻共同之住所地及離婚原因事實發生地均在桃園縣，抗告人本件起訴違背民事訴訟
  法第五百六十八條離婚之訴之專屬管轄規定，因而裁定將本件移送臺灣桃園地方法
  院。
二按離婚之訴，專屬夫妻之住所地法院管轄，民事訴訟法第五百六十八條第一項前段
  定有明文。又民法第二十條第一項規定：依一定之事實，足認以久住之意思，住於
  一定地域者，即為設定住所於該地。另司法院大法官會議釋字第四五二號解釋理由
  書謂：「˙˙˙按人民有居住之自由，乃指人民有選擇其住所之自主權。住所乃決
  定各項法律效力之中心地，夫妻互負同居之義務，固為民法第一千零一條前段所明
　定（註：修正前條文），惟民法並未強制規定自然人應設定住所，且未明定「應以
　住所為夫妻履行同居義務之唯一處所」、「又夫妻住所之設定與夫妻應履行同居之
　義務，尚有不同，夫妻縱未設定住所，仍應以永久共同生活為目的，而互負履行同
　居之義務，要屬當然」。是夫妻之住所之設定與履行同居義務處所係屬二事，夫妻
　住所非履行同居義務之唯一處所。因之，縱然夫妻間應互負同居義務，夫妻之住所
　亦不必同一，其各自住所不同，並無不可。是在離婚或夫妻同居之訴，夫妻住所不
　同時，各住所地法院均有管轄權（臺灣高等法院暨所屬法院八十九法律座談會彙編
　第一七九頁至第一九六頁參照）。
三查抗告人主張相對人於九十二年五月間自兩造當時共同住所即桃園縣平鎮市○○路
  四一六巷十二號離家，經抗告人向臺灣桃園地方法院提起履行同居之訴，經法院判
　決確定，及抗告人目前已經遷至花蓮縣新城鄉嘉新村四五八之十號娘家居住，住所
　設在花蓮縣新城鄉等情，有臺灣桃園地方法院九十三年度婚字第一一一號履行同居
　案卷影本及兩造戶籍謄本附卷可稽。依前揭二之說明，抗告人之住所地法院即原法
　院於兩造離婚之訴有管轄權。抗告意旨指摘原法院將本件裁定移送臺灣桃園地方法
　院為不當，為有理由。本院自應將原裁定廢棄，並發回原法院另為適法之處理。
據上論結，本件抗告為有理由，應依民事訴訟法第四百九十二條前段，裁定如主文。
中　　　華　　　民　　　國　　九十四　　年　　　五　　　月　　　二　　　日
　　　　　　　　　　　　　　　　　　審判長法官　謝　志　揚
　　　　　　　　　　　　　　　　　　　　　法官　蔣　有　木
　　　　　　　　　　　　　　　　　　　　　法官　何　方　興
右正本係照原本作成。
如不服本裁定者，應於收受送達後十日內向本院提出再抗告狀( 僅以適用法規顯有錯
誤，並經本院之許可者為限 )，並繳納再抗告費新台幣一千元；其未表明再抗告理由
者，應於提出再抗告後十日內向本院補提理由書狀( 均須按照他造當事人之人數附繕
本 )。
抗告時應提出委任律師或具律師資格之人之委任委任有律師資格者，另應附具律師及
格證書及釋明委任人與受任人有民事訴訟法第四百六十六條之一第一項但書或第二項
所定關係之釋明文書影本。
　　　　　　　　　　　　　　　　　　法院書記官　劉　妙　娘
中　　　華　　　民　　　國　　九十四　　年　　　五　　　月　　　三　　　日
